【裁判字號】    98,訴,582
【裁判日期】    990204
【裁判案由】    公共危險等
【裁判全文】
臺灣花蓮地方法院刑事判決               98年度訴字第582號
公  訴  人  臺灣花蓮地方法院檢察署檢察官
被      告  丙○○
指定辯護人  徐韻晴律師
上列被告因公共危險等案件，經檢察官提起公訴（98年度偵緝字
第355、356號），本院判決如下：
    主  文
丙○○放火燒燬現供人使用之住宅未遂，處有期徒刑參年柒月。
又犯竊盜罪，處有期徒刑肆月。應執行有期徒刑參年捌月。
    事  實
一、丙○○因懷疑何明榮與其妻蕭惠珍交往，多次前往花蓮縣光
    復鄉○○村○鄰○○路323號何明榮之父甲○○住處找何明榮
    詢問蕭惠珍行蹤，明知甲○○上開住宅與旁邊倉庫相毗連且
    互通，竟基於放火燒燬現供人使用住宅之犯意，於民國98年
    5 月28日凌晨0 時許，前往上址甲○○住宅，以打火機點燃
    上開住宅旁倉庫內肥料物品引火後離去，因小狗吠叫，居住
    鄰宅325 號房屋之乙○○○起床查看，見丙○○自甲○○上
    址住宅前離去，甲○○亦因小狗吠叫起床查看發現倉庫起火
    隨即取水將火撲滅，而未延燒。嗣丙○○見上開住宅未起火
    燃燒，於同日凌晨4 時許復接續至該倉庫後方，以打火機點
    燃倉庫屋簷上之瀝青，起火燃燒後即行逃逸，幸經甲○○再
    以臉盆取水滅火而未遂，嗣經甲○○報警查獲。
二、丙○○因欲報復其妻蕭惠珍與其分居，竟意圖為自己不法所
    有，於98年4月20日15 時許，趁蕭惠珍將其使用、丁○○所
    有之車號662-DBS 機車停放在花蓮縣鳳林榮民醫院停車場無
    人看管之際，在上開停車場徒手竊得該機車後逃逸，嗣並將
    上開機車牽至花蓮縣鳳林鎮○○路○段312 號「龍達機車行
    」，委請不知情之范綱勇更換電門及油箱蓋鎖，嗣經警循線
    查獲。
三、案經甲○○、丁○○訴由花蓮縣警察局鳳林分局報告臺灣花
    蓮地方法院檢察署檢察官偵查起訴。
    理  由
一、證據能力部分：
  (一)按被告之自白，非出於強暴、脅迫、利誘、詐欺、疲勞訊問
    、違法羈押或其他不正之方法，且與事實相符者，得為證據
    ；刑事訴訟法第156條第1項定有明文。查被告於警詢、偵查
    中之陳述均係其自由意思陳述，沒有受到強暴、脅迫、利誘
    、詐欺或其他不正方法影響陳述等情，業據被告於本院準備
    程序時陳明在卷，本院亦查無明顯事證顯示檢、警機關於製
    作該等筆錄時，有對被告施以不正方法之情形，是被告於警
    詢、偵查中之自白係出於任意性，具證據能力。
  (二)次按，刑事訴訟法第159條第1項規定：「被告以外之人於審
    判外之言詞或書面陳述，除法律有規定者外，不得作為證據
    」，其立法本旨係以證人於審判外之言詞或書面陳述，屬於
    傳聞證據，當事人無從直接對於原供述者加以詰問，以擔保
    其真實性，法院亦無從直接接觸證人而審酌其證言之憑信性
    ，違背直接審理及言詞審理之原則，除具有必要性及信用性
    情況之除外者外，原則上不認其有容許性，自不具證據能力
    ；至所謂具有必要性及信用性情況者，例如刑事訴訟法第15
    9條之1至第159條之5情形，仍例外認其有證據能力，然此乃
    係指法院未於審判期日傳喚相關證人到庭，案件僅能依靠該
    等證人於審判外之陳述以為判斷之情形，始需就該等審判外
    供述證據嚴格依照刑事訴訟法第159條之1至第159條之5所定
    要件一一檢視各該證人之供述，作為證據之資格。倘法院已
    經依據當事人聲請傳喚證人到庭接受檢辯雙方之交互詰問，
    則法院既已透過直接、言詞審理方式檢驗過該證人之前之證
    詞，當事人之反對詰問權亦已受到保障得以完全行使之情況
    下，該等審判外證據除有其他法定事由（例如：非基於國家
    公權力正當行使所取得或私人非法取得等，而有害公共利益
    ，即以一般證據排除法則為判斷），應認該審判外供述已得
    透過審判程式之詰問檢驗，而取得作為證據之資格，亦即其
    審判外供述與審判中供述相符部分，顯然已經構成具備可信
    之特別情狀，當然有證據資格（實務上之作用常為引用該等
    陳述與審判中陳述相符，強化該證人供述之可信度），其不
    符部分，作為檢視審判中所為供述可信與否之彈劾證據，當
    無不許之理，甚者，其不符部分倘係於司法警察、檢察事務
    官調查中之供述，作為認定被告犯罪與否或不構成犯罪與否
    之證據，亦僅需依照刑事訴訟法第159條之2規定，斟酌其審
    判外供述作成外部環境、製作過程、內容、功能等情況認為
    之前供述較為可信，即可取得證據之資格，而作為認定事實
    之證據資格（最高法院94年臺上字第2507號、95年臺上字第
    2515號判決要旨參照）。查本件證人甲○○、卲威麻耀已分
    別於本院審理時到庭，並各接受本院訊問、交互詰問程序，
    直接言詞審理檢視渠等證詞，故渠等前於警局之供述，當然
    已取得作為證據之資格，且渠等於本院審理時所述與其於警
    詢中所述並無不符，是渠等警詢中之供述，自均有證據能力
    。
  (三)再按，刑事訴訟法第159條之5規定：「被告以外之人於審判
    外之陳述，雖不符前四條之規定，而經當事人於審判程序同
    意作為證據，法院審酌該言詞陳述或書面陳述作成時之情況
    ，認為適當者，亦得為證據。當事人、代理人或辯護人於法
    院調查證據時，知有第159條第1項不得為證據之情形，而未
    於言詞辯論終結前聲明異議者，視為有前項之同意。」。查
    證人何明榮、蕭惠珍、丁○○、范綱勇於警詢之證詞，以及
    本件認定事實所引用卷附之文書證據，均經當事人同意作為
    證據，且經核作成之狀況並無不適當之情形，依上開規定，
    均有證據能力，合先敘明。
二、認定犯罪事實之證據及理由：
    上揭犯罪事實均據被告丙○○於警詢、偵查中及本院準備程
    序、審理中坦承不諱，就事實一放火部分並據證人甲○○、
    卲威麻耀、何明榮於警詢、本院審理中證述明確，復有現場
    照片19張、現場圖在卷可稽；事實二竊盜部分亦分據證人蕭
    惠珍、丁○○、范綱勇於警詢證述在卷，及有贓物認領保管
    單、更換鎖頭組之龍達機車行收據及照片9 張在卷可憑；被
    告任意性之自白均核與事實相符，堪予採信。本案事證明確
    ，被告放火及竊盜犯行均洵堪認定，應依法論科。
三、論罪科刑：
  (一)查花蓮縣光復鄉○○村○鄰○○路323號房屋為甲○○一家居
    住之住宅，而該住宅旁之倉庫與住宅毗連，且有門可互通，
    為甲○○放置農具雜物使用，該住宅與倉庫，就公共安全而
    言，具有不可分性，被告明知其放火行為，具有延燒之公共
    危險，竟仍在該倉庫內及倉庫屋簷放火，實與對該住宅房屋
    放火無異。又刑法第173 條放火罪所稱之燒燬，係指燃燒毀
    損之意，亦即標的物已因燃燒結果喪失其效用而言（最高法
    院87年度台上字第1719號判決意旨參照）。被告放火燒燬現
    供人使用之住宅，與刑法第173條第1項之構成要件，並無不
    合，唯被告之放火行為並未達使該房屋本身喪失效用之程度
    。核被告就事實一部分之放火行為，係犯刑法第173條第3項
    、第1項之放火罪未遂。辯護人辯稱係犯刑法第174條第1 項
    、第4項之罪，尚無可採。又被告先後2次以打火機點火燃燒
    倉庫內物品及點火燃燒倉庫屋簷瀝青之行為，係基於同一放
    火燃燒住宅房屋之犯意，且於密切接近之時地實施，侵害同
    一之法益，各行為之獨立性極為薄弱，依一般社會健全觀念
    ，在時間差距上，難以強行分離，應視為數個動作之接續施
    行，合為包括之一行為予以評價，屬一接續犯。被告接續放
    火犯行後，上址倉庫及住宅建物之主要構成部分樑、柱、屋
    頂等，均未因燃燒而坍塌、傾圮，顯然建物之主結構，尚未
    因燃燒結果而致喪失效用，亦即尚未達「燒燬」之程度，是
    被告放火燒燬住宅之行為，係屬未遂，惟被告已著手於放火
    行為之實行，而未生前揭建築物、住宅燒燬之結果，為未遂
    犯，爰依刑法第25條第2 項之規定，減輕其刑。就事實二竊
    取機車部分，核被告所為係犯刑法第320 條之竊盜罪。被告
    所犯上開二罪間，犯意各別，罪名各異，應予分論併罰。爰
    審酌被告因與其妻感情問題未能秉持理性妥善處理，心態產
    生偏差之犯罪動機，以放火及竊盜等手段，造成被害人內心
    不安恐懼，苟非火勢及時遭撲滅，極有可能造成重大損害，
    併參酌被告國小肄業之智識程度、生活狀況、品行及犯罪後
    坦承犯行態度良好等一切情狀，分別量處如主文所示之刑，
    並定其應執行刑，以示懲儆。
  (二)被告用以供犯放火罪所用之打火機係被告所有且係供犯罪所
    用之物，惟已經丟棄，業據被告陳明在卷，依一般廢棄物處
    理情況，堪認已滅失，爰不予宣告沒收，附此敘明。
四、據上論斷，應依刑事訴訟法第299 條第1項前段，刑法第173
    條第3項、第1項、第320條第1項、第25條第2項、第51條第5
    款，刑法施行法第1條之1，判決如主文。
本案經檢察官龔書安到庭執行職務。
中    華    民    國    99    年    2     月    4     日
            刑事第二庭  審判長  法  官  張宏節
                                法  官  沈培錚
                                法  官  蔡寶樺
以上正本證明與原本無異。
如不服本判決應於收受送達後10日內向本院提出上訴書狀，並應
敘述具體理由。其未敘述上訴理由者，應於上訴期間屆滿後20日
內向本院補提理由書(均須按他造當事人之人數附繕本)「切勿逕
送上級法院」。告訴人或被害人如對於本判決不服者，應具備理
由請求檢察官上訴，其上訴期間之計算係以檢察官收受判決正本
之日期為準。
中    華    民    國    99    年    2     月    4     日
                                書記官
附錄本判決論罪之法律條文：
中華民國刑法第173條：
放火燒燬現供人使用之住宅或現有人所在之建築物、礦坑、火車
、電車或其他供水、陸、空公眾運輸之舟、車、航空機者，處無
期徒刑或 7 年以上有期徒刑。
失火燒燬前項之物者，處1年以下有期徒刑、拘役或5百元以下罰
金。
第 1 項之未遂犯罰之。
預備犯第1項之罪者，處1年以下有期徒刑、拘役或3 百元以下罰
金。
中華民國刑法第320條第1項：
意圖為自己或第三人不法之所有，而竊取他人之動產者，為竊盜
罪，處5  年以下有期徒刑、拘役或 5 百元以下罰金。

司法院資訊處製作；財團法人民間司法改革基金會備份。
